最高法院刑事判決　　　　　　　　　　111年度台上字第636號
上　訴　人　陳盛煒


選任辯護人　楊晴文律師
　　　　　　呂理銘律師
上列上訴人因偽造有價證券案件，不服臺灣高等法院中華民國11
0年9 月29日第二審判決（110年度上訴字第1479號，起訴案號：
臺灣桃園地方檢察署108年度偵字第33575號、109年度偵字第144
02號），提起上訴，本院判決如下：
    主  文
上訴駁回。
    理  由
一、按刑事訴訟法第377 條規定，上訴於第三審法院，非以判決
    違背法令為理由，不得為之。是提起第三審上訴，應以原判
    決違背法令為理由，係屬法定要件。如果上訴理由書狀並未
    依據卷內訴訟資料，具體指摘原判決不適用何種法則或如何
    適用不當，或所指摘原判決違法情事，顯與法律規定得為第
    三審上訴理由之違法情形，不相適合時，均應認其上訴為違
    背法律上之程式，予以駁回。
二、本件原審經審理後，認定上訴人陳盛煒有原判決事實欄（下
    稱事實欄）所載教唆已判決確定之阮氏金鸞冒用其夫謝銀星
    名義偽造本票（面額新臺幣4萬元）、授權書及收款憑證各1
    張，持以交付上訴人以借款而行使之，足生損害於謝銀星之
    犯行，因而維持第一審關於從一重論處上訴人教唆犯偽造有
    價證券罪刑（另想像競合犯教唆犯行使偽造私文書罪）部分
    之判決，駁回上訴人之第二審上訴，已詳敘其所憑證據及認
    定之理由，俱有卷存證據資料可資覆按。
三、按犯罪事實之認定，證據之取捨及其證明力如何，乃事實審
    法院自由判斷之職權，如其取捨證據不違背經驗法則與論理
    法則，即不得指為違法，而據為上訴第三審之理由。原判決
    係綜合全案辯論意旨及調查證據所得，依憑上訴人所為不利
    己之供述，證人阮氏金鸞、謝銀星分別於偵查及第一審所為
    不利於上訴人之證詞，佐以如原判決第2至5頁所載之相關證
    據資料，依法認定上訴人有事實欄所載教唆阮氏金鸞偽造有
    價證券及偽造私文書而持以行使之犯行。並就上訴人否認上
    開犯行所執之各項辯解及辯護人為其辯護稱：茍上訴人知曉
    謝銀星之署名係偽造，豈敢持以向法院聲請本票裁定並提出
    告訴？又阮氏金鸞來臺已20多年，應具有書寫配偶中文姓名
    之能力，所證不會書寫謝銀星3 字，是否屬實？尚非無疑云
    云，如何俱不足採，而與上開不利上訴人之證據有所出入部
    分之證詞，如何不足採憑或不足為有利上訴人之認定，亦依
    卷內證據資料予以指駁及說明。復就所確認之事實，敘明上
    訴人就上開本票係如何簽立，於偵、審先後陳述已有重大之
    歧異，且阮氏金鸞陳稱其不會簽署謝銀星3 字乙節，亦與謝
    銀星所證阮氏金鸞對中文不太了解，及阮氏金鸞供承當時其
    係邊觀看戶口名簿邊書寫謝銀星之署名各等語，暨其中「銀
    」、「星」2 字皆有明顯誤寫之情狀，復相吻合；況依上訴
    人前曾因借款而持債務人簽發之本票向法院聲請支付命令涉
    訟，致遭檢察官偵辦之經歷，又豈會就謝銀星有無授權之事
    ，不予詳加查證之理；甚者，倘係阮氏金鸞告知業經謝銀星
    授權簽發，則謝銀星既同意擔任共同發票人，何以不自行簽
    名於本票？另上訴人於知曉阮氏金鸞不會簽署謝銀星之姓名
    時，就謝銀星為何授權不會簽署其姓名之阮氏金鸞代其簽發
    本票、授權書及收款憑證乙事，未覺有異，而進一步確認有
    無此事，竟還自行於白紙上書寫「謝銀星」3 字予阮氏金鸞
    觀視。準此，足證阮氏金鸞指稱其係應上訴人之要求，為能
    順利借得款項，始冒用謝銀星名義簽署一情，應非子虛，故
    上訴人否認上開犯行及其所辯應係卸責之詞，尚不足採信等
    旨。所為論斷，核與論理法則及經驗法則無違，亦無判決理
    由矛盾、證據調查職責未盡之違法。核屬事實審法院採證認
    事職權之適法行使，自不能任意指摘為違法。
四、刑之量定，係實體法賦予法院得依職權裁量之事項，苟已以
    行為人之責任為基礎，審酌刑法第57條各款所列事項而未逾
    越法律所規定之範圍，或濫用其權限，即不得任意指摘為違
    法，以為第三審上訴之合法理由。又刑法第59條之酌量減輕
    其刑，必於犯罪之情狀顯可憫恕，認科以法定最低度刑仍嫌
    過重者，始有其適用。而是否適用刑法第59條規定酌量減輕
    其刑，亦係實體法上賦予法院在符合前揭法定要件下得依職
    權裁量之事項。原判決已敘明第一審以上訴人之責任為基礎
    ，審酌上訴人為強化其債權之擔保，明知阮氏金鸞未獲得同
    意或授權，仍唆使阮氏金鸞偽造上開有價證券及私文書而持
    以交付，損及謝銀星之權益，亦破壞有價證券於交易過程之
    安定，所為實非可取；復衡酌上訴人之犯罪動機、目的暨智
    識程度、家庭經濟狀況等一切情狀，而為刑之量定，於法並
    無不合，因而予以維持等旨，所為刑之量定，既在法定刑的
    範圍內，又無濫用自由裁量權限的情形，從形式上觀察，核
    無違反罪刑相當原則及比例原則等情形存在。另原判決亦已
    審酌上訴人之經濟狀況，及其先前已有數次借款予他人，欲
    藉此賺取利息之經歷，堪認生活無虞，惟其竟為獲得擔保、
    取償，教唆阮氏金鸞為上開犯行，犯後又否認教唆犯行，更
    屢以被害者自居，依其犯罪情節，客觀上難認有堪予憫恕，
    致縱處以法定最低度刑猶嫌過重之情形，而無刑法第59條酌
    減其刑規定之適用，因認上訴人在原審請求予以酌減其刑為
    無理由，復依卷內證據資料予以指駁及說明。核屬原審刑罰
    裁量職權之合法行使，自不得以法院未予此項寬典，即執以
    指摘而資為合法之第三審上訴理由。
五、上訴意旨置原判決之明白論敘於不顧，仍執於原審所辯相同
    各詞而指摘原判決採證不當，且謂：阮氏金鸞為求借得款項
    ，實有推諉卸責、避重就輕之高度可能性，故所證不足採信
    ；又因伊當兵時曾受重大傷害，長期受病痛所苦，身體健康
    狀況不佳，方需以借貸收取利息維生，實有堪予憫恕、情輕
    法重之情形，應酌予減輕其刑，以勵自新云云，經核係持已
    為原判決指駁之陳詞再事爭執，或對於事實審法院採證認事
    、量刑職權之適法行使，徒憑自己之說詞及持相異評價，任
    意指為違法，並為事實上之爭辯，顯與法律規定得為第三審
    上訴理由之違法情形，不相適合。
六、綜上，應認上訴人本件上訴違背法律上程式，予以駁回。
據上論結，應依刑事訴訟法第395條前段，判決如主文。
中    華    民    國   111    年    3     月    2     日
                  刑事第五庭審判長法  官  吳  信  銘  
                                  法  官  何  菁  莪  
                                  法  官  梁  宏  哲  
                                  法  官  蔡  廣  昇  
                                  法  官  沈  揚  仁  
本件正本證明與原本無異
                                  書記官
中    華    民    國   111    年    3     月    8     日